【裁判字號】    89,易,1745
【裁判日期】    891218
【裁判案由】    傷害
【裁判全文】
台灣台中地方法院刑事判決                        八十九年度易字第一七四五號
    公  訴  人  台灣台中地方法院檢察署檢察官
    被      告  己○○
                甲○○
右列被告等因犯家庭暴力之傷害案件，經檢察官提起公訴 (八十九年度偵字第五七０
二號)，本院判決如左：
    主      文
己○○、甲○○共同傷害人之身體，己○○處有期徒刑肆月，甲○○處拘役伍拾日，
如易科罰金，均以參佰元折算壹日。
    事      實
一、己○○與甲○○、庚○○與丙○○分別係夫妻關係，庚○○與己○○則係兄弟關
    係，庚○○於民國八十五年十二月間向財政部國有財產局承租坐落台中市○區○○○段二八四之五地號土地 (租期自八十六年一月一日至九十年十二月三十一日
    )，並同意己○○在該土地上搭建鐵皮屋加以使用，其後因故兄弟不睦，庚○○
    向己○○索回土地並催促搬離，引起己○○、甲○○不悅，於八十八年九月二十
    三日下午七時三十分許，庚○○、丙○○再至台中市○區○○路二０巷五五弄十
    二號己○○、伊桂雲住處要求返還土地，雙方發生激烈爭吵，己○○、甲○○竟
    夥同在場已成年之不詳姓名人共同基於普通傷害之犯意聯絡，己○○先拿碗具丟
    擲丙○○頭部，進而己○○與已成年之不詳姓名男子分別持鐵條、角鐵，甲○○
    則徒手，分別與亦持鐵條之庚○○及徒手之丙○○互毆，而對其具家庭成員關係
    之庚○○、丙○○實施家庭暴力行為，致庚○○受有頭部外傷撕裂十ｘ十三公分
    、腦震盪，丙○○受有頭部裂傷一公分長、頭部擦傷０．一ｘ０．五公分、臉部
    擦傷０．一五ｘ０．五公分、右前臂兩處瘀傷０．一ｘ０．三公分、０．一ｘ０
    ．一公分等傷害。
二、案經庚○○、丙○○訴由台中市警察局第二分局報請台灣台中地方法院檢察署檢
    察官偵查起訴。
    理  由
一、訊據被告己○○、甲○○固坦承於右揭時地，因細故與其兄嫂即告訴人庚○○、
    丙○○發生爭吵之事實，惟均矢口否認有何共同傷害之行為，均辯稱：並未打告
    訴人，當時亦無第三人在場參與毆打告訴人云云。惟查：
(一)、被告己○○於警訊時供稱：「．．．看見我太太甲○○與大嫂因土地問題在爭
      吵，並且互相抓對方的頭髮及毆打，我就將倆人拉開，後來我哥哥庚○○見狀
      就拿嬰兒車打我背部，並拿鐵條打我肩部及腿部，我就拿鐵條抵擋，後來大家
      因受傷就各自就醫了」；於本院八十九年六月二十三日訊問時供稱：「 (問：
      是否互毆？)是男的和男的打，女的和女的打，我沒有打到丙○○」；被告甲○○於警訊時證稱：「．．．因而與其爭執，丙○○先抓住我的頭髮，再毆打
      我的腹部，因而回手抓其臉部．．．」；於本院八十九年六月二十三日訊問時
      供稱：「．．．為了土地問題發生爭吵，當天我大嫂先出手拉我頭髮，我就回
      手．．．」；「 (問：當時有無拿工具？)我手上沒有拿東西，己○○本來也
      沒拿，庚○○拿鐵條追我先生，我先生被追二圈後才拿東西抵擋」等語。而被
      告二人之上開供述，核與告訴人二人指述互毆情節，除是否尚有已成年之不詳
      姓名男子參與及互毆過程略有差異外，餘均大致相符。另目擊證人戊○○於本
      院八十九年八月十一日訊問時亦證稱：「．．．我是看到己○○、庚○○二人
      在對打．．．我是看到他們二人拿長長好像棍子的東西在對打．．．」等語。
      又告訴人庚○○在互毆後受有頭部外傷撕裂十ｘ十三公分、腦震盪，告訴人丙○○受有頭部裂傷一公分長、頭部擦傷０．一ｘ０．五公分、臉部擦傷０．一
      五ｘ０．五公分、右前臂兩處瘀傷０．一ｘ０．三公分、０．一ｘ０．一公分
      等傷害之事實，亦有告訴人二人分別提出之行政院衛生署台中醫院診斷證明書
      二件、告訴人庚○○受傷情況之照片二幀可資佐證。是依被告二人之上開供述
      、告訴人二人之指述、證人戊○○之證述，及卷附證物，堪認被告二人確有與
      告訴人互毆，且告訴人二人所受傷害，均係因與被告二人互毆時所致。
(二)、案發當時參與互毆之人，除被告二人外，另有一持角鐵已成年之不詳姓名男子
      ，業據告訴人二人分別指述明確；目擊證人乙○○於本院八十九年九月二十二
      日訊問時亦證稱：「．．．我有去制止，去制止的時候，除了被告二人以外，
      還有第三人拿著角鐵架，他理著短頭髮．．．我們去制止的時侯，他還有想要
      打人，但是被我還有一個姓賴的男人一起把第三人擋住，所以才沒有繼續再打
      ，第三人趁著我去安撫庚○○的時候，就乘機跑掉了」；目擊證人丁○○於本
      院八十九年十月四日訊問時亦證稱：「．．．另外有看到己○○、庚○○之外
      的第三人，應是男姓衝出來，衝到庚○○那裡之後庚○○就蹲在地下．．．」
      等語，是依告訴人、證人乙○○、丁○○之上開指述及證述，足見當時參與互
      毆之人，除被告二人外，尚有一已成年之不詳姓名男子無疑。
(三)、按共同正犯，非僅就其自己實施之行為負其責任，並在犯意聯絡之範圍內對於
      他共同正犯所實施之行為，就全部犯罪結果負責任 (最高法院七十年度台上字
      第三五二八號、八十三年度台上字第七二八號、八十六年度台上字第八七四號
      判決意旨參照)。被告己○○與已成年之不詳姓名男子係分別持鐵條、角鐵與
      告訴人互毆，被告甲○○雖僅係徒手，惟因被告二人既係在同一時地基於同一
      土地糾紛之原因，與告訴人二人發生爭吵，並進而互毆，顯係基於一共同之犯
      意分擔實施行為，被告二人與參與互毆己成年之不詳姓名男子應成立共同正犯
      ，自應就全部結果負共犯之責，無須分別告訴人何部分之傷，孰為下手之人之
      必要。
(四)、綜前所述，本件事證明確，被告二人犯行均堪認定，應予依法論科。
二、核被告二人對其等具家庭成員關係之告訴人實施家庭暴力之傷害行為，所為均係
    犯刑法第二百七十七條第一項之普通傷害罪，屬家庭暴力防治法第二條第二項之
    家庭暴力罪。被告二人及已成年之不詳姓名男子就上開犯行，有犯意聯絡及行為
    分擔，均為共同正犯。被告二人以一行為同時傷害告訴人二人，乃一行為觸犯數
    罪名之想像競合犯，應從一重處斷。爰審酌被告二人與告訴人二人分別具有血親
    或姻親關係，僅因細故竟訴諸暴力，甚為可訾，應予非難，兼衡及告訴人二人係
    互毆致受傷害，告訴人所受傷害之情況，被告庚○○係持碗具、鐵條、被告甲○○則僅係徒手與告訴人互毆所可能導致受傷之程度、及犯後否認犯行復未能與告
    訴人達成和解之態度等一切情狀，分別量處如主文所示之刑，並均諭知易科罰金
    之折算標準。
三、據上論斷，應依刑事訴訟法第二百九十九條第一項前段，刑法第二十八條、第二
    百七十七條第一項、第五十五條、第四十一條，罰金罰鍰提高標準條例第一條前
    段、第二條，判決如主文。
中      華      民      國    八十九    年      十二    月      十八    日
                                        臺灣臺中地方法院刑事第七庭
                                                法  官  劉  長  宜
右正本證明與原本無異
如不服本判決應於送達後十日內向本院提出上訴狀
                        書記官
中      華      民      國    八十九    年      十二    月      二十一  日
附錄本案論罪科刑法條全文
刑法第二百七十七條第一項  傷害人之身體或健康者，處三年以下有期徒刑、拘役或
    一千元以下罰金。


司法院資訊處製作；財團法人民間司法改革基金會備份。
